臺灣屏東地方法院刑事判決　　　　　　　　　　　　　九十一年度易字第六四號
　　公　訴　人　臺灣屏東地方法院檢察署檢察官
　　被　　　告　乙○○
右列被告因侵占案件，經檢察官聲請以簡易判決處刑（九十一年度偵字第一一八二號
），本院屏東簡易庭認不宜以簡易判決處刑，移送依通常程序審判，本院判決如左：
     主  文
乙○○意圖為自己不法之所有，而侵占離本人所持有之物，處罰金貳仟元，如易服勞
役，以參佰元折算壹日，緩刑貳年。
     事  實
乙○○於民國九十年十二月三日上午七時三十分許，在屏東縣屏東市○○路二一一之
一號「凱撒理容院」休息室內，見桌上置有摩托羅拉牌V8088型行動電話手機一支（
按該手機國際移動裝備辨識碼為000000000000000號，乃甲○○於當日凌晨三時許，
疏未收妥攜離該處之物），明知此非無主棄物，詎意圖為自己不法之所有，竟予拾取
而侵占入己，後交不知情之其女蔡秀婷使用。
     理  由
一、訊據被告乙○○固坦承拾取前揭行動電話手機之事實，惟辯稱：當時因該手機沒
    電，伊以為是沒人要的云云。惟查：(一)本件被告所拾獲之行動電話手機，係甲○
    ○疏未收妥攜離之物，據被害人甲○○指述在卷，並有贓物認領保管單一紙附卷
    可稽。而該行動電話手機外觀、功能完好，價格不菲，復係置放在室內桌上，縱
    電力耗盡，客觀上亦顯無可令人產生此乃無主棄物之認知，被告所辯委無可採，
    其主觀上具不法所有之意圖，洵無疑義。(二)按刑法第三百三十七條規定之侵占罪
    ，其客體為本人無拋棄之意思，復非因他人外力之介入，而偶然喪失其持有之遺
    失物、漂流物或類此之其他離本人所持有之物。至同法第三百二十條規定之竊盜
    罪，其客體則為他人持有中之動產，亦即限於處在持有人出以支配之意思而事實
    上支配其物之情形始克當之，行為人破壞他人原有之支配關係，並將之移置自己
    實力支配之下，建立另一持有支配關係之行為，方得以竊盜罪相繩。(三)被害人甲
    ○○失落本件行動電話手機之地點，既為未管制人員出入之「凱撒理容院」休息
    室，則其離去該處時即已失其監視與現實支配，該手機即難謂再由其所管領，應
    屬脫離其本人持有之物。故被告雖將之移置自己實力支配之下，然因其並未對被
    害人甲○○之原有管領力加以破壞，自非竊盜罪，而為侵占罪（司法院三十七年
    院解字第三七八二號解釋、﹙六九﹚廳刑一字第○五九號法律問題研究結論意旨
    參照）。本件事證明確，被告犯行要堪認定，應予依法論科。
二、核被告所為，係犯刑法第三百三十七條之侵占離本人所持有之物罪。爰審酌被告
    素行，犯罪之動機、目的、手段、情節及犯後態度等一切情狀，量處如主文所示
    之刑，並諭知易服勞役之折算標準，以資儆懲。又查被告前未曾受有期徒刑以上
    刑之宣告，有臺灣屏東地方法院檢察署刑案資料查註紀錄表及本院全國前案紀錄
    表可佐，其因一時失慮致罹刑章，經此教訓，當知謹慎，信無再犯之虞，本院認
    其所受刑之宣告以暫不執行為適當，併宣告緩刑二年，用啟自新。
據上論斷，應依刑事訴訟法第四百五十二條、第二百九十九條第一項前段，刑法第三
百三十七條、第四十二條第二項、第七十四條第一款，罰金罰鍰提高標準條例第一條
前段、第二條，判決如主文。
中      華      民      國      九十一      年    七    月    三十一    日
                                      臺灣屏東地方法院刑事第三庭
                                          法  官   蔡憲德
右正本證明與原本無異。
如不服本判決應於收受本判決送達後十日內向本院提出上訴書狀，其未敘述上訴理由
者，並得於提起上訴後十日內向本院補提理由書狀（均須按他造當事人之人數附繕本
 ）「切勿逕送上級法院」
                                          書記官   林鴻仁
中      華      民      國      九十一      年    七    月    三十一    日
附錄本案論罪科刑法條
刑法第三百三十七條：
意圖為自己或第三人不法之所有，而侵占遺失物、漂流物或其他離本人所持有之物者
，處五百元以下罰金。
